智慧財產及商業法院刑事裁定  
110年度刑智抗字第22號
抗  告  人
即  被  告  王穎嘉                             
上列抗告人因聲請羈押案件，不服臺灣橋頭地方法院中華民國11
0年11月2日110年度聲羈更一字第3號裁定，提起抗告，本院裁定
如下：
　　主　　　文
抗告駁回。　　
　　理　　　由　　
一、本案羈押之法定要件：
    按被告經法官訊問後，認為犯罪嫌疑重大，而有下列情形之
    一，非予羈押，顯難進行追訴、審判或執行者，得羈押之：
    ㈠逃亡或有事實足認為有逃亡之虞者。㈡有事實足認為有湮滅
    、偽造、變造證據或勾串共犯或證人之虞者。㈢所犯為死刑
    、無期徒刑或最輕本刑為5年以上有期徒刑之罪者。被告經
    法官訊問後，認為犯本法第101條之1第1項所列各款之罪，
    其嫌疑重大，有事實足認為有反覆實施同一犯罪之虞，而有
    羈押之必要者，亦得羈押之。法官訊問時，檢察官得到場陳
    述聲請羈押之理由及提出必要之證據。本法第101條第1項與
    101條之1第1項各款所依據之事實，應告知被告及其辯護人
    ，並記載於筆錄。刑事訴訟法第101條與101條之1分別定有
    明文。本院審酌是否應羈押本案被告王穎嘉，應符合如後要
    件：㈠被告犯罪嫌疑重大。㈡有刑事訴訟法第101條第1項各款
    事由，顯難進行追訴、審判或執行者；或涉犯刑事訴訟法第
    101條之1第1項各款所列罪名之一，有事實足認有反覆實施
    同一犯罪之虞。㈢客觀上有羈押必要。所謂必要性與否或執
    行羈押後有無繼續必要，自應按照訴訟進行程度及其他一切
    情事，由法院斟酌認定（參照最高法院87年度台抗字第87號
    、99年度台抗字第688號刑事裁定）。　　
二、抗告意旨略以：
(一)被告於原審無從閱卷與答辯：
　　原審審酌是否應羈押時，僅使被告及其辯護人獲知其遭聲請
    羈押之部分相關證據，證據清單中編號12，即被告扣案手機
    數位鑑識報告及比對說明、編號13證人○○○、○○○於110年10
    月12日偵查中之證述，此二證據均限制閱覽，從未讓被告及
    辯護人閱卷，業已嚴重侵害被告之辯護權及閱卷權，致被告
    實無從就此部分之證據為答辯，復於裁定中僅說明聲請書，
    所檢送之相關更正資料及證人之證述、被告扣案手機鑑識資
    料，足認被告犯罪嫌疑重大，是原審之羈押審查程序違反大
    法官解釋。
(二)不得以被告否認犯罪即逕認被告犯罪嫌疑重大：
　　被告有不自證己罪之權利，此屬憲法所保障之人民基本權利
    ，且檢察官就犯罪事實，依刑事訴訟法第161條第1項規定負
    有舉證責任，縱使被告否認犯罪，仍不得認被告犯罪嫌疑重
    大，倘僅因被告於偵查中否認犯罪，即有遭羈押之可能者，
    無非係鼓勵檢察官押人取供之行為。原審漏未審酌前情，違
    反刑事訴訟法第101條第1項規定。
(三)僅證人○○○與○○○之供述：
　　證人○○○為○○公司負責人，證人○○○為○○○之配偶，且為○○公
    司之總經理，證人與被告立場對立，其所陳述為其自行製作
    之表格内容，未必真實，證明力自較一般證人之陳述薄弱，
    仍須有補強證據，以擔保其指證、陳述之真實性，始得採為
    論罪之依據，檢察官所提出之證人○○○與○○○證述、告訴人所
    提供之表格之證明力薄弱，無從認定檢察官之舉證符合相當
    舉證。原審認證人○○○、○○○證述可為佐證，且檢察官已盡相
    當舉證，有違背法令之違誤。
(四)本件秘密不符合營業秘密三要件：
　1.客戶管理資料表部分：　
　　被告任職○○公司時為業務副理，其取得客戶管理資料表為常
    態，且客戶管理資料表，僅有客戶名稱、聯絡方式、預計報
    價之產品與金額，資訊均屬一般涉及該類資訊之人均可知悉
    ，且無經濟價值，且被告寄送客戶管理資料表時，尚有寄送
    副本予○○公司之相關員工，倘被告欲與○○○謀議竊取○○公司
    之客戶管理資料表，應無需寄送副本予以○○公司其他人。準
    此，客戶管理資料表，不符合營業秘密之要件。
　2.○○○○○○○○○與B0M表部分：　
　　「○○○○○○○○○」與「B0M表」非同一文件，「零件採購進度表
    」僅記載零件之廠商 名稱、規格、型號、申請購買之工程
    師、零件預計交期等内容，進度表並無相關製程說明；「B0
    M表」屬各研發部門之研發製程，由研發生產人員登打後，
    存放於僅有研發生產人員可進入之ERP與部門資料夾，其他
    人員均無從進入該資料夾觀看。而觀諸卷内資料，「零件採
    購進度表」非○○公司「B0M表」，無經濟價值，且進度表無
    加密措施，公司内部人員均可取得。
　3.參考○○○○○○○○○部分：　　
　　被告從未取得參考○○○○○○○○○，且客戶管理系統資料、○○○○○
    ○○○○、參考○○○○○○○○○，均係在○○○電腦取得，且檢察官於羈
    押聲請書亦從未載明被告係如何取得參考○○○○○○○○○，僅稱
    被告以不詳方式取得而草草帶過，而逕自認定參考○○○○○○○○
    ○係由被告提供予○○○，實無從證明被告為何犯罪嫌疑重大。
(五)被告已無與○○○以通訊軟體串證或滅證之可能：
　　依目前中央疫情指揮中心最新公布之大陸地區人士來台限制
    可知，大陸人士未持有居留證或持有效入出境許可證者，絕
    無入境臺灣之可能，觀諸○○○未持有有效居留證，不符合持
    有入出境許可證資格之人士，足認其未來2個月無可能入境
    臺灣，並接受檢調訊問之可能，被告不會有與其串證之必要
    。查被告於接受羈押訊問前，其住處業已於110年9月22日遭
    受搜索，已被扣得檢、警認與本案相關之證據，並經檢警還
    原遭扣押之電腦、手機而有相關鑑識報告，可證檢、警已保
    全相關證據，被告無滅證之可能。原裁定認被告與○○○多有
    通訊軟體傳訊，恐有串證跟滅證之可能，違反刑事訴訟法第
    101條第1項第2款之違誤。
(六)被告已積極配合本案偵查而無逃亡可能：
　　被告雖於大陸地區有開設公司，然觀諸被告自○○公司離職 
    至今，僅於今年前往大陸地區，且大陸地區獨資經營之公司
    尚未開始營運。參酌被告素來無前科、素行良好，自前次遭
    聲請羈押而具保後至今，均安分守己、深居簡出，其於110
    年11月2日原審法院羈押庭時，亦自行到庭配合所有程序，
    原審法院僅需命被告繳出其護照或臺胞證，並命被告每日定
    時至其住家附近之派出所報到，即足以保障偵查程序進行，
    實不得僅因被告於今年曾前往大陸地區長達半年，即認被告
    有逃亡之可能。原審法院逕認被告有逃亡之可能，違反刑事
    訴訟法第101條第1項第1款之違誤。
(七)羈押被告有違比例原則而無必要：
　　被告患有「持續性憂鬱症、身體病況引起之失眠證」，且被
    告於本案以前均無前科紀錄，並願意提出高額之保證金作為
    擔保，亦同意提供護照、臺胞證，實足以確保本案後續偵查
    、審判之進行。縱認被告有受羈押之原因，仍得認其已無受
    羈押之必要而停止羈押，命其具保、責付或限制住居。
三、本院得心證之理由：
(一)本案羈押不為犯罪與否之實體判斷：
　1.羈押要件無須嚴格證明：　
　　按羈押之目的，主要在於使追訴或審判得以順利進行，被告
    有無羈押之必要，法院自得就具體個案情節予以斟酌決定。
    就客觀情事以觀，法院羈押裁定之目的與手段間，經衡量而
    無明顯違反比例原則情形，即無違法或不當之情事。再者，
    關於羈押與否之審查，其目的僅在判斷是否符合羈押之條件
    及有無實施羈押強制處分之必要性，並非認定被告有無犯罪
    之實體審判程序。是被告王穎嘉是否成立犯罪，係法院於訴
    訟中應實體判斷之問題，其與法院是否羈押被告王穎嘉間，
    兩者無必然之關係，故關於羈押之要件，無須經嚴格證明。
　2.檢察官已提出相關證據：　
　　被告雖抗辯稱不可因被告否認犯行，為判斷羈押事由，且本
    件秘密不符合營業秘密三要件，被告並無背信及違反營業秘
    密法、無故取得他人電磁紀錄、洩露工商秘密等罪嫌。惟本
    院檢閱檢察官檢送之相關更正資料、證人之證述、被告扣案
    手機鑑識資料，足認被告涉犯上開犯罪嫌疑重大，被告所犯
    雖非重罪。然被告所為供詞，其與檢察官檢送卷證資料顯有
    多處不符處。再者，被告就其手機鑑識資料所為之辯詞，顯
    有刻意隱瞒其與○○○間，有相關使用或洩露檢察官所指○○公
    司營業秘密或相關公司資料之事實，且被告手機之鑑識資料
    ，所顯示○○公司有關羈押聲請書所載5項營業秘密，是否確
    實為營業秘密，已據檢察官提出相關證人之證述可資佐證。
　3.被告前往大陸地區接觸與○○公司同性質客戶：
　　羈押程序並非審判程序，就系爭營業秘密是否該當營業秘密
    法所載之營業秘密要件，仍待檢察官後續偵查程序予以釐清
    ，依檢察官目前所檢送之相關證據資料，已符合相當舉證責
    任。且被告於告訴人公司離職後，自承前往大陸地區接觸相
    關客戶，且從事之工作及業務與○○公司顯有相當同質性，此
    與檢察官所檢送被告在大陸地區獨資經營公司營業項目一致
    ，被告對其開設公司之過程及目的，僅辯稱係以為避稅所用
    ，顯有避重就輕之嫌。足認被告涉犯刑法第342條第1項、第
    2項之背信未遂罪、同法第359條之無故取得他人電磁紀錄罪
    、同法第317條之洩漏工商秘密罪及營業秘密法第13條之2第
    1項及第13條之1第1項之意圖在大陸地區使用而非法取得、
    使用、洩漏營業秘密罪，犯罪嫌疑重大，原審就此部分之判
    斷，非因被告否認犯行所致，係因被告供詞諸多與物證不符
    ，且供述避重就輕而有所隱瞞，參諸隱瞞部分與未隱瞞部分
    具有密切關聯性，進而認定被告有滅證或勾串證人之虞。準
    此，原審此部分判斷，核無違誤。　　　　
(二)被告有滅證或勾串證人之虞： 　　　　
　　本院綜合上開情狀，認為被告顯有為逃避刑責而不配合後續
    偵查及審判程序之可能，並以被告與周呈悦間，多以通訊軟
    體傳訊資料之情形，足認如令被告具保在外，其串證及滅證
    之可能性甚高，而該滅證、串證之可能性，本院認難以具保
    及限制住居等其他方式予以替代，參諸被告自承今年度在大
    陸地區長達半年期間，均從事拜訪客戶等工作，而有在大陸
    地區從事相關業務行為之情形，足認被告具保在外，難以確
    保被告日後會積極配合本案偵查、審理程序之進行，而認被
    告逃亡之可能性非低。準此，本院認被告非予羁押難以進行
    後續偵查、審判程序，因被告所涉違反營業秘密法等罪，有
    不法取得○○公司營業秘密而供他人使用或洩露營業秘密之嫌
    ，顯有影響我國產業及告訴人公司營業競爭力，權衡國家刑
    法權之行使，暨被告人身自由、防禦權等不利益，認羈押被
    告尚符合比例原則，而認被告確具有羈押之原因及必要性，
    爰依刑事訴訟法第101條第1項第1、2款之規定，諭知被告應
    予羈押，且為免被告有勾串證人或滅證之虞，認被告有禁止
    接見通信之必要。是原審認定有羈押之理由與必要性，核無
    違誤。　　
(三)本案裁定結論：
    被告王穎嘉涉犯營業秘密法、背信、無故取得他人電磁紀錄
    及洩漏工商秘密等嫌疑重大，且實有勾串、滅證之虞。核被
    告所為，係洩漏我國企業之工商及營業秘密至大陸地區，無
    視市場競爭，影響我國經濟甚鉅，其犯罪情節非屬輕微。準
    此，原審裁定認被告王穎嘉有事實足認有湮滅證據與勾串證
    人之虞，非予羈押，顯難進行追訴，而有羈押被告王穎嘉之
    必要性，其目的與手段間之衡量，並無違反比例原則，符合
    刑事訴訟法第101條與101條之1之羈押要件，並禁止接見通
    信（見原審卷第59頁）。抗告意旨仍執陳詞，泛稱指摘原裁
    定不當，為無理由，應予駁回。　
據上論斷，依智慧財產案件審理法第1條，刑事訴訟法第412條，
裁定如主文。
中　　華　　民　　國　　110 　年　　11　　月　　24　　日
                      　智慧財產第一庭
                        　審判長法  官　李維心
                              　法  官　蔡如琪
                              　法  官　林洲富
以上正本證明與原本無異。
不得再抗告。 
中　　華　　民　　國　　110 　年　　11　　月　　24　　日
　　　　　　　　　　　　　    　書記官　蔡文揚